臺灣板橋地方法院刑事裁定　　　　　　　94年度聲字第1123號
聲　請　人
即　被　告　甲○○
上列聲請人即被告因違反商業會計法等案件（94年度訴緝字第68
號），聲請本院法官迴避，本院裁定如下：
    主      文
聲請駁回。
    理      由
一、聲請意旨如附件。
二、按當事人聲請法官迴避，以有刑事訴訟法第18條第1 款、第
    2 款所列情形之一者為限。次按刑事訴訟法第18條第2 款規
    定，得聲請法官迴避原因之所謂「足認其執行職務有偏頗之
    虞者」，係指以一般通常之人所具有之合理觀點，對於該承
    辦法官能否為公平之裁判，均足產生懷疑；且此種懷疑之發
    生，存有其完全客觀之原因，而非僅出諸當事人自己主觀之
    判斷者，始足當之。至於訴訟上之指揮乃專屬於法院之職權
    ，當事人之主張、聲請，在無礙於事實之確認以及法的解釋
    、適用之範圍下，法院固得斟酌其請求以為訴訟之進行，但
    仍不得以此對當事人之有利與否，作為其將有不公平裁判之
    依據，更不得以此訴訟之進行與否而謂有偏頗之虞聲請法官
    迴避（最高法院79年台抗字第318 號判例意旨參照）。
三、經查：
  (一)審判長為使訴訟程序順利進行，於審判期日指揮監督筆錄之
    製作，在無悖於受訊問人真意之情況下，考量程序正義及訴
    訟經濟，本得記載受訊問人陳述之要旨，此為審判長訴訟指
    揮之權責。當事人如認審判筆錄之記載有錯誤或遺漏者，得
    依刑事訴訟法第44條之1 第2 項規定，於次一期日前，其案
    件已辯論終結者，得於辯論終結後7 日內，聲請法院定期播
    放審判期日錄音或錄影內容核對更正之。其經法院許可者，
    亦得於法院指定之期間內，依據審判期日之錄音或錄影內容
    ，自行就有關被告、自訴人、證人、鑑定人或通譯之訊問及
    其陳述之事項轉譯為文書提出於法院。本院94年度訴緝字第
    68號刑事案件審理時，審判長於證人受訊問後，均曾詢問到
    庭之聲請人即被告甲○○之意見，並將其陳述要旨記明筆錄
    ，聲請人亦曾多次具狀表明對證人證言之意見，此據本院調
    閱前開刑事案件卷宗核閱無誤；是有關聲請人就證人證言當
    庭所為之陳述，筆錄之記載縱有未臻詳盡之情，於聲請人之
    防禦權亦無妨害，聲請人以其請求記明筆錄之事項未獲准許
    ，指為將受不公平裁判，並無可採。
  (二)次依刑事訴訟法第101 條規定，被告經法官訊問後，認為犯
    罪嫌疑重大，且有同條所定情形之一，非予羈押，顯難進行
    追訴、審判或執行者，得羈押之。被告之羈押，係以其犯罪
    嫌疑重大，而有羈押之原因及羈押必要性為要件，與被告是
    否有罪無關，法院所為羈押裁定，倘符合上開法條所定要件
    ，即不得逕指為違法。聲請人以其無罪為由，認不應受法院
    羈押，容有誤會。況以傳真送達開庭通知，並非刑事訴訟法
    所定送達方法，且亦將因無法取得回執附卷以資證明送達時
    間、地點、收受送達之人等，致無從為送達合法性及各項法
    定期間起算時點之判斷；聲請人以其曾要求以傳真方式寄送
    開庭通知，承辦法官捨此不為，逕以被告逃亡予以通緝，進
    而違法羈押，復因遭聲請人陳情，自知失職，即欲入聲請人
    於罪云云，無非主觀臆測之詞，並無所據。
  (三)依刑事訴訟法第31條第1 項規定，最輕本刑為3 年以上有期
    徒刑或被告因智能障礙無法為完全之陳述，於審判中未經選
    任辯護人者，審判長應指定公設辯護人或律師為其辯護。查
    本院94年度訴緝字第68號被告甲○○被訴違反商業會計法等
    案件，其被訴罪名並非最輕本刑3 年以上有期徒刑之罪，且
    參酌聲請人所具書狀之陳述狀況，亦無因智能障礙無法為完
    全陳述之虞，核與前開應行指定公設辯護人或律師辯護之要
    件尚有未合。至其他案件，是否指定公設辯護人或律師為被
    告辯護，乃審判長得斟酌其必要性而為訴訟指揮之權限，聲
    請人以前開刑事案件審判長未依其聲請指定公設辯護人，指
    為偏頗，自非有理。
  (四)又證人到場作證者，除被拘提或無正當理由拒絕具結或證言
    者外，均得請求法定之日費及旅費，此觀刑事訴訟法第194
    條第1 項規定即明。至證人所為證述是否屬實，乃證據證明
    力之範疇，與證人日費、旅費之發給無涉。聲請人以證人之
    證詞反覆，審判長違法發給旅費、日費，認有偏頗之虞，亦
    非有據。
四、綜核上述，聲請人所指，無非關於訴訟上指揮之法院職權行
    使，及其個人主觀之判斷，尚難認一般通常之人均足對前揭
    刑事案件承辦法官產生能否為公平裁判之懷疑。揆諸首開法
    條規定及判例意旨，本件聲請不能認為正當，應予駁回，爰
    裁定如主文。
中　　華　　民　　國　　94　　年　　7 　　月　　1 　　日
                        臺灣板橋地方法院刑事第二庭
                            審判長法  官  鄭  水  銓
                                  法  官  陳  福  來
                                  法  官  廖  怡  貞
以上正本證明與原本無異
如不服本裁定應於送達後5 日內向本院提出抗告狀。
                                  書記官　鄒  秀  珍
中　　華　　民　　國　　94　　年　　7 　　月　　1 　　日
